# Análisis Exploratorio de los datos

En este capítulo abordaremos el análisis exploratorio de los dato *EDA* para el listado de Airbnb de la ciudad de Nueva York en el año 2019.

## Resumen de los datos {-}

Empezamos el análisis exploratorio de nuestros datos con las estadísticas de resumen, haciendo uso de la función `summary` para los datos contenidos en la tabla  `airbnb` de nuestra base de datos en  `Heroku` 
```{r}
con <- dbConnect(RPostgres::Postgres(), 
                dbname = "d41lsl8qgestjf", 
                host = "ec2-3-229-43-149.compute-1.amazonaws.com", 
                port = 5432, 
                user = "uqtxfaqjjcxggw", 
                password = "916d311356954de6a99118d13578bb9d1b47bdc86cb8360a60b9606293bd882d")

df = dbGetQuery(con, "SELECT * FROM airbnb")
summary(df)
```
De las columnas de nuestro dataframe, podemos decir por ejemplo que el precio de una noche de los airbnb oscila entre 0 y 10.000 dólares con un promedio de 152.7 dólares, más adelante revisaremos si un precio diario de 10.000 dólares es o no un dato atípico. Adicionalmente, los alojamientos se pueden reservar desde 1 noche sin embargo hay algunos cuyas noches mínimas son de 1.250, alrededor de 3.5 años, esto también es un candidato a dato atípico que será revisado en la siguente sección. Por otro lado, existen anfitriones que tienen hasta 327 alojamientos en la región.

A pesar, que las columnas `id`, `host_id`, `latitude` y `longitude` son numéricas, no son relevante las métricas de minimo, máximo, media y cuartiles.

Evaluando los valores que pueden tomar las variables categóricas usando la función `unique`, encontramos que los tipos de alojamiento disponibles son: Habitaciones privadas ("Private room"), Apartamentos Completos  ("Entire home/apt") o Habitaciones compartidas ("Shared room") y tenemos grupos de vencindarios como Brooklyn, Manhattan, Qeens, Staten Island y Bronx y en total 221 vecindarios disponibles para alojamiento.

```{r}
unique(df$room_type)
unique(df$neighbourhood_group)
length(unique(df$neighbourhood))
```

## Datos Atípicos {-}

Tenemos sospechas que existen datos atípicos en las columnas `price` y `minimum_nights. Al analizar los histogramas y boxplots encontramos que estos abarcan la mayor parte del rango de las variables.

```{r}
par(mfrow = c(1, 2))

ggplot(df) +
  aes(x = price) +
  geom_histogram(fill = "blue") +
  theme_minimal()

ggplot(df) +
  aes(x = minimum_nights) +
  geom_histogram(fill = "red") +
  theme_minimal()


ggplot(df) +
  aes(x = "", y = price) +
  geom_boxplot(fill = "blue") +
  theme_minimal()


ggplot(df) +
  aes(x = "", y = minimum_nights) +
  geom_boxplot(fill = "red") +
  theme_minimal()
```

Según la función `boxplot.stats()$out` que se basa en el criterio `IQR`, los valores atípicos para el precio son aquellos mayores que 335 mientras que para el mínimo de noches el umbral está en 12.

```{r}
min(boxplot.stats(df$price)$out)
min(boxplot.stats(df$minimum_nights)$out)
```

Si revisamos por el criterio de los percentiles, teniendo en cuenta que las observaciones por fuera del intervalo formado por los percentiles 2.5 y 97.5 se consideran posibles valores atípicos, encontramos que para el precio son potenciales datos atípicos aquellos por debajo de 30 y por encima de 799 y en el caso de las noches mínimas, aquellas obervaciones por debajo de 1 y por encima de 30.

```{r}
c(quantile(df$price, 0.025), quantile(df$price, 0.975))
c(quantile(df$minimum_nights, 0.025), quantile(df$minimum_nights, 0.975))
```

Otro método, es el filtro de Hampel que determina que es un dato atípico si el precio está por encima de 244 y las noches minimas superan las 9.

```{r}
c(median(df$price) - 3 * mad(df$price, constant = 1), median(df$price) + 3 * mad(df$price, constant = 1))
c(median(df$minimum_nights) - 3 * mad(df$minimum_nights, constant = 1), median(df$minimum_nights) + 3 * mad(df$minimum_nights, constant = 1))
```

Siendo conservadores, eliminaremos la menor cantidad de datos atípicos posibles, que se consiguen al usar el umbral dado por el criterio de los percentiles. Siendo así, estamos eliminando el 2.13% de nuestros datos, resultando un dataframe con 1.044 registros menos.

```{r}
nrow(df)
nrow(df[df$price>335, ])/nrow(df)*100.00
nrow(df[df$price>500, ])/nrow(df)*100.00
nrow(df[df$price>244, ])/nrow(df)*100.00
```

Una vez eliminados estos datos atípicos, volveos a extraer las estadísticas de resumen

```{r}
df_out = df[df$price<500, ]
summary(df_out)
```
```{r}
par(mfrow = c(1, 2))

ggplot(df_out) +
  aes(x = price) +
  geom_histogram(fill = "pink") +
  theme_minimal()

ggplot(df_out) +
  aes(x = "", y = price) +
  geom_boxplot(fill = "pink") +
  theme_minimal()

```

## Análisis del anfitrion {-}

A través de la función de agrupación `group_by`, podemos obtener los anfitriones con más alojamientos disponibles, encontrando que el mayor tiene 272 lo que no es consistente con el máximo valor encontrado en la columna `calculated_host_listings_count` debido a la eliminación de datos atípicos realizados anteriormente, es por esto, que esta columna, se eliminará del dataframe.

```{r}
df_out %>%
  group_by(host_id) %>%
  summarise(n = n()) %>%
  arrange(desc(n)) %>%
  head(5) -> top_hostid

ggplot(data= top_hostid, aes(x = factor(host_id), y=n)) +
  geom_bar(stat="identity", fill = "blue") +
  xlab("Host_Id") + ylab("Cant. alojamientos") +
  ggtitle("Top 5 de los anfitriones con más alojamientos")


borrar = c("calculated_host_listings_count")
df_out = df_out[, !(names(df_out) %in% borrar)]
```

Ahora, revisemos la distribución de alojamientos por grupos de vecindarios.

```{r, fig.width=10}

df_host = filter(df_out, host_id %in% top_hostid$host_id)

df_host%>%
  group_by(host_id, neighbourhood_group) %>%
  summarise(n = n()) %>%
  ggplot(aes(x=factor(host_id), y=n, fill=factor(neighbourhood_group))) + 
  geom_bar(stat="identity", position="dodge")+
  xlab("Host_id") + ylab("Cant. Alojamientos") +
  ggtitle("Top 5 de anfitriones con más alojamientos distribuidos por grupo vecindario")+
  theme()
```

A pesar, que los grupos de vecindarios disponibles coresponden a Brooklyn, Manhattan, Qeens, Staten Island y Bronx, vemos que los anfitriones con más alojamientos no tienen disponibilidad en Staten Island y Bronx y exceptuando el host 137358866, la mayoría de estos alojamientos se encuentran en Manhattan y solo dos de estos cinco tienenalojamientos en Brooklyn.

Si revisamos la distribución de los precios de estos cinco anfitriones, atraves, de un `boxplot`, tenemos que el anfitrion 107434423 tiene el mayor precio promedio y el anfitrion 137358866 tiene todos sus alojamnientos en precios similares y más bajos en comparación con los otros.

```{r, fig.width=10}

df_host%>%
  ggplot(aes(x=factor(host_id), y=price)) + 
  geom_boxplot(fill = "pink")+
  xlab("Host_Id") + ylab("Precio") +
  ggtitle("Distribución de precios para los 5 anfitriones con más alojamientos")
  theme()
```
## Análisis de los precios {-}

Si ahora revisamos los precios, vemos que el mayor precio promedio por noche está en la zona de Manhattan para los tres tipos de alojamiento, adicionalmente y  como era de esperarse, es más costoso un alojamiento completo, seguido de una habitación privada y por útimo una habitación compartida, aunque no hay una gran diferencia entre los valores promedios de las habitaciones. Este patrón se mantiene igual, independiente del grupo de vecindario al que pertenezca.

```{r}
df_out %>%
  group_by(neighbourhood_group, room_type)%>%
  summarise(m = mean(price)) -> group_type

group_type%>%
  ggplot(aes(x=room_type, y=m, fill=room_type)) + 
  geom_bar(stat="identity")+
  facet_wrap(~neighbourhood_group)+
  xlab("Grupo Vecindario") + ylab("Precio Medio") +
  ggtitle("Precio promedio por grupo de vecindario y tipo de alojamiento")+
  theme(axis.text.x=element_blank())
```

El grupo de vecindario con el precio promedio más alto es Manhattan y en este grupo se manejan el mayor rango de precios. Los precios para Queen y Staten Island tienen distribuciones similares.

```{r}
ggplot(data=df_out, mapping = aes(x=neighbourhood_group, y=price)) +
  geom_violin()+
  geom_boxplot(width=0.2)
```

Si agrupamos por tipo de alojamiento, vemos que los valores por habitaión compartida en Staten Island presentan una distribución distintas a las demás con un rango mayor y un sesgo hacia la izquierda. En cuanto a las habitaciones privadas tenemos una alta concentración de valores atípicos. En los alojamientos completos por grupo el precio es consistente, sin muchos valores atípicos.

```{r}
ggplot(data=df_out, mapping = aes(x=neighbourhood_group, y=price)) +
  geom_violin()+
  geom_boxplot(width=0.2)+
  facet_wrap(~room_type)
```


## Visualziación en mapas {-}

Para los datos de interés, contamos con la ubicación (latitud, longitud) de los alojamientos en Nueva York. Revisaremos la distribución de estos en un mapa, através de la función `gg_map`, ubicándonos precisamente en Nueva York, encontrando que la menor cantidad de alojamientos se encuentra en "Staten Island"

```{r}
myLocation <- "Nueva York"

myMap <- get_map(location = myLocation, zoom = 10)

ggmap(myMap) + geom_point(data=df_out, aes(x = longitude, y = latitude, colour= neighbourhood_group))
```

En Bronx, hay pocos precios altos en los alojamientos y los que existen se encuebntran a los alrededores de la localidad. Si nos enfocamos en Manhattan, vemos que hay una clara división en los precios, los menores se encuentran al norte y los mayores al sur.

En general hay pocos alojamientos con precios altos en comparación con los de precios bajos.

```{r}
ggmap(myMap) + 
  geom_point(data=df_out, aes(x = longitude, y = latitude, colour= price))+
  scale_color_gradientn(colours = rainbow(5))+
  facet_wrap(~neighbourhood_group)
```


