# Visualización en mapas

Para los datos de interés, contamos con la ubicación (latitud, longitud) de los alojamientos en Nueva York. Revisaremos la distribución de estos en un mapa, através de la función `gg_map`, ubicándonos precisamente en Nueva York, encontrando que la menor cantidad de alojamientos se encuentra en "Staten Island" y la mayor en "Queens".

```{r}
con <- dbConnect(RPostgres::Postgres(), 
                dbname = "d41lsl8qgestjf", 
                host = "ec2-3-229-43-149.compute-1.amazonaws.com", 
                port = 5432, 
                user = "uqtxfaqjjcxggw", 
                password = "916d311356954de6a99118d13578bb9d1b47bdc86cb8360a60b9606293bd882d")

df_out = dbGetQuery(con, "SELECT * FROM airbnb")

mykey = "AIzaSyCRgNUY6U40KR4MHy0RHKsUxsSRLkE_0i0"
register_google(key = mykey)

myLocation <- "Nueva York"

myMap <- get_map(location = myLocation, zoom = 10)

ggmap(myMap) + 
  geom_point(data=df_out, aes(x = longitude, y = latitude, colour= neighbourhood_group))+
  theme(legend.title = element_blank())-> g

ggplotly(g)
```

En Bronx, hay pocos precios altos en los alojamientos y los que existen se encuentran a los alrededores de la localidad. Si nos enfocamos en Manhattan, vemos que hay una clara división en los precios, los menores se encuentran al norte y los mayores al sur. Y en general hay pocos alojamientos con precios altos en comparación con los de precios bajos.

```{r}
ggmap(myMap) + 
  geom_point(data=df_out, aes(x = longitude, y = latitude, colour= price))+
  scale_color_gradientn(colours = rainbow(5))+
  facet_wrap(~neighbourhood_group, nrow = 2) -> g

ggplotly(g)
```

